臺灣臺北地方法院刑事判決
111年度審簡上字第125號
上  訴  人  
即  被  告  沈漢禎



上列上訴人即被告因侵占案件，不服本院中華民國111年4月11日
所為111年度審簡字第184號第一審刑事簡易判決（起訴案號：11
0年度偵字第32233號），提起上訴，本院管轄之第二審合議庭判
決如下：
    主      文
原判決關於犯罪所得沒收部分撤銷。
沈漢禎未扣案之犯罪所得新臺幣玖萬元沒收，於全部或一部不能
沒收或不宜執行沒收時，追徵其價額。
其他上訴駁回。
    事實及理由
一、按被告於第二審經合法傳喚，無正當之理由不到庭者，得不
    待其陳述，逕行判決，刑事訴訟法第371條定有明文。次按
    對於簡易判決有不服而上訴者，得準用上開規定，同法第45
    5條之1第3項亦有明定。本案上訴人即被告沈漢禎經本院合
    法傳喚，無正當理由未到庭，此有本院送達證書、刑事報到
    單、臺灣高等法院被告前案紀錄表在卷可稽（見本院審簡上
    卷第81頁至第83頁、第89頁至第111頁），依上開規定，爰
    不待其陳述逕為一造辯論判決。
二、本案經本院合議庭審理結果，認原審判決以被告所為係犯刑
    法第335條第1項之侵占罪，處有期徒刑4月，如易科罰金，
    以新臺幣（下同）1,000元折算1日，除沒收部分外（詳後述
    ），認定事實、量刑及適用法律均無不當，應予維持，另就
    證據部分補充「被告於本院準備程序之自白」(見本院審簡
    上卷第51、62頁)外，其餘均引用第一審刑事簡易判決書記
    載之犯罪事實、證據及理由（如附件）。
三、被告上訴意旨略以：已經返還告訴人曾駟承11萬元，剩9萬
    元沒還，會在1個月內還清，希望從輕量刑等語。
四、上訴駁回部分：
　㈠按量刑之輕重，係事實審法院得依職權自由裁量事項，苟已
    斟酌刑法第57條所列情狀而未逾越法定刑度，則不得遽指為
    違法；再關於刑之量定及緩刑之宣告，係實體法上賦予法院
    得為自由裁量之事項，倘其未有逾越法律所規定之範圍，或
    濫用其權限，即不得任意指摘為違法，以為第三審上訴之理
    由；又刑之量定及緩刑之宣告，固屬法院自由裁量之職權行
    使，但仍應審酌刑法第57條所列各款事由及一切情狀，為酌
    量輕重之標準，並非漫無限制。在同一犯罪事實與情節，如
    別無其他加重或減輕之原因，下級審法院量定之刑，亦無過
    重或失輕之不當情形，則上級審法院對下級審法院之職權行
    使，原則上應予尊重（最高法院72年台上字第6696號判決、
    75年台上字第7033號判決、85年度台上字第2446號判決意旨
    參照）。準此，法官量刑，如非有上揭明顯違法之情事，自
    不得擅加指摘其違法或不當。　　
　㈡查本案經原審審理結果，認被告犯罪事證明確，並審酌被告
　　因一時己私，將告訴人交付保管之20萬元據為己有，所為實
    不足取，惟念其犯後坦承犯行，態度尚可，雖已與告訴人達
    成和解，然迄未依和解條件賠償告訴人，復考量其素行、犯
    罪動機、目的、手段、所造成損害，暨其自述高中畢業之智
    識程度、現職收入、需扶養家人之家庭生活狀況等一切情狀
    ，量處有期徒刑4月，如易科罰金，以1,000元折算1日。則
    原審業已考量刑法第57條各款所列情狀且具體說明量刑依據
    ，既未逾越法律規定之範圍，亦無濫用權限及違反罪刑相當
    原則、比例原則之情事，本院認原審就本件犯罪事實與情節
    量處之刑，並無明顯過重或失輕之不當，應予維持。至被告
    於原審判決後陸續賠償告訴人損失，迄今僅剩9萬元尚未清
    償等情，據被告供承明確，並與告訴人於本院審理時陳述相
    符，有本院公務電話紀錄、本院審判筆錄在卷可稽(見本院
    審簡上卷第115頁、第125頁)，原審雖未及審酌上情，惟就
    此與原判決量刑所據理由為整體綜合觀察，尚難認原審就本
    件犯罪事實與情節量處之刑，有何明顯過重或失輕之不當，
    本院自應予尊重。被告提起上訴，核無理由，應予駁回。
五、撤銷改判部分
  ㈠現行刑法之沒收，係刑罰及保安處分以外之法律效果，具有
    獨立性，而非從刑，得與罪刑區分，非從屬於主刑，自得與
    罪刑分別處理。因而在訴訟程序，本於沒收之獨立性，自得
    於本案罪刑部分上訴予以駁回時，單獨就沒收部分予以撤銷
    （最高法院106年度台上字第2189號、107年度台上字第2153
    號判決意旨參照），先予敘明。
  ㈡犯罪所得，屬於犯罪行為人者，沒收之；沒收，於全部或一
    部不能沒收或不宜執行沒收時，追徵其價額；犯罪所得，包
    括違法行為所得、其變得之物或財產上利益及其孳息；次按
    ，刑法第38條之1第5項亦明定：犯罪所得已實際合法發還被
    害人者，不予宣告沒收或追徵。所謂實際合法發還，是指因
    犯罪而生民事或公法請求權已經被實現、履行之情形而言，
    不以發還扣押物予原權利人為限，其他如財產犯罪，行為人
    已依和解條件履行賠償損害之情形，亦屬之。申言之，犯罪
    所得一旦已實際發還或賠償被害人者，法院自無再予宣告沒
    收或追徵之必要（最高法院110年度台上字第1673號刑事判
    決意旨參照）。
  ㈢查被告之犯罪所得為20萬元，而被告迄今業已賠償告訴人11
    萬元完畢，已如前述，則依上開說明，爰依刑法第38條之1
    第1項前段、第3項之規定僅就尚未履行賠償之9萬元宣告沒
    收，並諭知於全部或一部不能沒收或不宜執行沒收時，追徵
    其價額。原審未及審酌此情而有可議之處，自應就原判決關
    於沒收部分予以撤銷。　　
六、據上論斷，應依刑事訴訟法第455條之1第1項、第3項、第36
    8條、第369條第1項前段、第373條、第371條，判決如主文
    。
本案經檢察官洪敏超提起公訴，檢察官林淑玲到庭執行職務。
中　　華　　民　　國　　111 　年　　11 　　月　29　　日
           　　　 刑事第二十二庭  審判長法  官 莊書雯
                                        法  官 葉詩佳
                                        法  官 翁毓潔
上正本證明與原本無異。
不得上訴。
                                        書記官 陽雅涵
中　　華　　民　　國　　111 　年　　11　　月　　29　　日
附件：　　
臺灣臺北地方法院刑事簡易判決
111年度審簡字第184號
公  訴  人  臺灣臺北地方檢察署檢察官
被      告  沈漢禎
上列被告因侵占案件，經檢察官提起公訴（110年度偵字第32233
號），嗣被告於本院準備程序中自白犯罪（110年度審易字第222
7號），經本院合議庭裁定由受命法官獨任逕以簡易判決處刑，
判決如下：
    主      文
沈漢禎犯侵占罪，處有期徒刑肆月，如易科罰金，以新臺幣壹仟
元折算壹日。
未扣案之犯罪所得新臺幣拾伍萬元沒收，於全部或一部不能沒收
或不宜執行沒收時，追徵其價額。
    事實及理由
一、本件犯罪事實及證據，除犯罪事實欄一末行補充「（其中3
    萬元業已返還曾駟承）」；證據部分補充「收據1紙(他卷第
    6頁)」、「被告沈漢禎於本院準備程序時之自白」外，其餘
    均引用起訴書之記載（如附件）。
二、論罪科刑：
(一)被告行為後，刑法第335條固於民國108年12月25日修正公布
    ，並於同年月27日施行，然該條文原本所定罰金數額，已依
    刑法施行法第1條之1第2項前段規定提高為30倍，本次修法
    將上開條文之罰金數額調整換算後予以明定，並未變更實質
    內容，不生有利或不利被告之影響，尚無新舊法比較之問題
    ，逕行適用裁判時法即修正後之規定。
(二)核被告所為，係犯刑法第335條第1項之侵占罪。
(三)被告前因妨害性自主案件，經臺灣高等法院以107年度侵上
    訴字第33號判決處有期徒刑6月確定，並於107年8月1日易科
    罰金執行完畢等情，有臺灣高等法院被告前案紀錄表在卷可
    憑，其於受徒刑執行完畢後5年內，故意再犯本案有期徒刑
    以上之罪，為累犯，然依司法院釋字第775號解釋意旨，考
    量前案與本案之犯罪型態、原因、罪質、侵害法益及社會危
    害程度殊異，尚難以被告前案之科刑及執行紀錄，遽認被告
    就本案犯行有何特別惡性或對刑罰感應力薄弱情事，爰裁量
    不予加重最低本刑，以符罪刑相當原則。
(四)爰以行為人責任為基礎，審酌被告因一時己私，將告訴人曾
    駟承交付保管之和解金新臺幣（下同）20萬元據為己有，所
    為實不足取，惟念其犯後坦承犯行，態度尚可，雖已先行返
    還3萬元，並與告訴人達成和解，然當庭給付2萬元後，餘款
    15萬元迄未依和解條件賠償告訴人，有本院準備程序筆錄、
    調解筆錄、公務電話紀錄在卷可稽（見本院審易卷第59、63
    頁、審簡卷第3頁），復考量其素行、犯罪動機、目的、手
    段、所造成損害，暨其自述高中畢業之智識程度、現職收入
    、需扶養家人之家庭生活狀況等一切情狀，量處如主文所示
    之刑，並諭知易科罰金之折算標準。
三、末按犯罪所得，屬於犯罪行為人者，沒收之；前二項之沒收
    ，於全部或一部不能沒收或不宜執行沒收時，追徵其價額，
    刑法第38條之1第1項前段、第3項分別定有明文。經查，被
    告因侵占而取得現金20萬元，為其犯罪所得，其中5萬元已
    返還告訴人，業如前述，另餘款15萬元未據扣案，且未發還
    被害人，應依刑法第38條之1第1項前段、第3項之規定沒收
    ，於全部或一部不能沒收或不宜執行沒收時，追徵其價額。
四、依刑事訴訟法第449條第2項、第3項、第454條第2項、第450
    條第1項，刑法施行法第1條之1第1項，逕以簡易判決處刑如
    主文。
五、如不服本判決，得於判決書送達之翌日起20日內，提出上訴
    狀敘明上訴理由（須附繕本），上訴於本院第二審合議庭。
本案經檢察官洪敏超提起公訴，檢察官謝雨青到庭執行職務。
中　　華　　民　　國　　111 　年　　4 　　月　　11　　日
　　　　　　　　　刑事第二十一庭  法　官　王筱寧
上正本證明與原本無異。 
如不服本判決應於收受送達後20日內向本院提出上訴書狀，並應
敘述具體理由；其未敘述上訴理由者，應於上訴期間屆滿後20日
內向本院補提理由書（均須按他造當事人之人數附繕本）「切勿
逕送上級法院」。告訴人或被害人如對於本判決不服者，應具備
理由請求檢察官上訴，其上訴期間之計算係以檢察官收受判決正
本之日期為準。 因疫情而遲誤不變期間，得向法院聲請回復原
狀。
                                  書記官  林思辰
中　　華　　民　　國　　111 　年　　4 　　月　　12　　日
附錄本案所犯法條全文 
中華民國刑法第335條
（普通侵占罪）
意圖為自己或第三人不法之所有，而侵占自己持有他人之物者，
處5年以下有期徒刑、拘役或科或併科3萬元以下罰金。
前項之未遂犯罰之。
附件
臺灣臺北地方檢察署檢察官起訴書
                                    110年度偵字第32233號
　　被　　　告　沈漢禎　男　65歲（民國00年00月0日生）
　　　　　　　　　　　　住臺北市○○區○○路00巷0號10樓
　　　　　　　　　　　　　之3
　　　　　　　　　　　　國民身分證統一編號：Z000000000號
上列被告因侵占案件，已經偵查終結，認應提起公訴，茲將犯罪
事實及證據並所犯法條分敘如下：
　　　　犯罪事實
一、沈漢禎於民國108年1月間某日，經由曾駟承之表弟曾濬紳而
    與曾駟承結識，因而得知曾駟承因積欠案外人陳森柏（已歿
    ）租金而涉訟，致曾駟承名下位在花蓮縣○○鄉○○村00號之房
    地（下稱本案房地）遭查封，沈漢禎乃告訴曾駟承其可以為
    曾駟承處理並解除本案房地之查封及拍賣程序等語，曾駟承
    遂於108年1月28日某時，在沈漢禎位在臺北市○○區○○路000
    號辦公室內，除交付新臺幣（下同）2萬元予沈漢禎作為協
    調費外，另交付20萬元予沈漢禎作為與陳森柏和解之費用。
    後因沈漢禎代曾駟承與陳森柏洽談和解時，陳森柏得知曾駟
    承遭查封之本案房地價值超過曾駟承積欠之租金，遂不同意
    曾駟承提議之和解方案。詎沈漢禎見曾駟承與陳森柏間和解
    事宜已無成立之可能，且斯時沈漢禎個人亦有資金需求，遂
    意圖為自己不法之所有，基於侵占之犯意，未經曾駟承同意
    而於不詳時、地即將曾駟承交付之20萬元侵占入己後花用完
    畢，復對曾駟承佯稱仍在與陳森柏洽談和解事宜。嗣曾駟承
    見本案房地仍在拍賣中，乃向沈漢禎索還其交付之金錢，惟
    未有結果，經詢問後方悉其所交付之20萬元已遭沈漢禎花用
    一空。
二、案經曾駟承訴由臺灣士林地方檢察署陳請臺灣高等檢察署檢
    察長令轉本署偵辦。
　　　　證據並所犯法條
一、證據清單及待證事實：
編號 證據名稱 待證事實 1 被告沈漢禎之供述 被告有自告訴人曾駟承處取得告訴人所交付，用以與案外人陳森柏和解之20萬元，惟事後遭被告挪作他用而花費完畢之事實。 2 告訴人曾駟承之指證 告訴人交付20萬元予被告，惟遭被告據為己有而未返還之事實。 3 證人曾濬紳之證述 告訴人曾交付20萬元予被告，作為與案外人陳森柏和解之費用之事實。 4 被告提出之和解書1紙 告訴人欲以20萬元作為與案外人陳森柏和解之費用之事實。 
二、核被告所為，係犯刑法第335條第1項之侵占罪嫌。告訴意旨
    雖認被告取得本案之20萬元涉有刑法第339條第1項之詐欺罪
    嫌，惟除經被告否認外，告訴人亦陳稱被告有去花蓮看過本
    案房地，證人曾濬紳復證稱曾數次聽到被告與告訴人調停之
    電話，且被告亦曾對其轉述案外人陳森柏之意見等語，堪認
    被告確有為告訴人處理告訴人與案外人陳森柏間之和解事實
    ，難認被告有詐欺告訴人之情事，是告訴意旨就此部分容有
    誤會，惟此部分如成立犯罪，因與前開已起訴部分基礎事實
    相同，為起訴效力所及，爰不另為不起訴處分，附此敘明。
三、依刑事訴訟法第251條第1項提起公訴。
　　此　致
臺灣臺北地方法院
中　　華　　民　　國　 110　　年　　11　　月　　26　　日
　　　　　　　　　　　　　　　檢　察　官　洪 敏 超
本件正本證明與原本無異　　
中　　華　　民　　國　 110　　年　　12　　月　　12　　日
　　                          書　記　官　賴 逸 禎
附錄本案所犯法條全文
中華民國刑法第335條
（普通侵占罪）
意圖為自己或第三人不法之所有，而侵占自己持有他人之物者，
處 5 年以下有期徒刑、拘役或科或併科 1 千元以下罰金。
前項之未遂犯罰之。